【裁判字號】    97,訴,1170
【裁判日期】    990820
【裁判案由】    環境影響評估法
【裁判全文】
臺北高等行政法院裁定
                                      97年度訴字第1170號
原      告  社團法人中華民國野鳥學會
代  表  人  甲○○
原      告  社團法人台灣生態學會
代  表  人  乙○○
原      告  台灣永續聯盟
代  表  人  丙○○
原      告  社團法人台灣環境保護聯盟
代  表  人  丁○○
原      告  社團法人台灣蠻野心足生態協會
代  表  人  戊○○
訴訟代理人  林三加律師
            楊淑玲律師
原      告  雲林縣社區希望聯盟協進會
代  表  人  己○○
原      告  雲林縣野鳥學會
代  表  人  庚○○
原      告  雲林縣環境保護聯盟協會
代  表  人  辛○○
原      告  高雄市地球公民協會
代  表  人  壬○○
原      告  綠黨
代  表  人  癸○○○○○○
上一、二、三、四、五、七、九、十等8人共同
訴訟代理人  蔡雅瀅律師
被      告  行政院環境保護署
代  表  人  子○○○○○○
訴訟代理人  潘正芬律師
            陳修君律師
參  加  人  經濟部水利署中區水資源局
代  表  人  丑○○○○○○
上列原告與被告間環境影響評估法事件，本院裁定如下：
    主  文
經濟部水利署中區水資源局應獨立參加本件訴訟。
    理  由
一、按行政法院認為訴訟之結果，第三人之權利或法律上利益將
    受損害者，得依職權命其獨立參加訴訟，行政訴訟法第42條
    第1 項定有明文。
二、本件原告主張略以：參加人經濟部水利署中區水資源局為辦
    理「湖山水庫工程計畫」（原名「雲林縣湖山、湖南水庫工
    程計畫」）之開發單位，其所提出之環境影響評估報告書（
    下稱環評報告書）定稿本經被告審查後於民國89年5 月17日
    以（89）環署綜字第0026821 號函同意認可。原告認開發單
    位有違反行政程序法第117 條、及環境影響評估法（下稱環
    評法）第16條之1 、第17條規定情事，且被告疏於執行環評
    法第15條、第16條、第23條第2 項等規定，已對環境生態及
    公益產生重大危害，乃於96年5 月24日提出公民訴訟書面告
    知函，請求被告嚴格執行前揭環評法規定，惟經被告於96年
    7 月19日以環署綜字第0960054904號函覆並無疏於執行等情
    事。原告不服，依環評法第23條第9 項之規定，提起本件行
    政訴訟，並聲明求為判決：(一)先位聲明：被告應撤銷或廢止
    「湖山水庫工程計畫」之環評審查通過之行政處分即（89）
    環署綜字第0026821 號行政處分。(二)備位聲明：1.被告應命
    「湖山水庫工程計畫」之開發單位即經濟部水利署中區水資
    源局立即停工。2.被告應命「湖山水庫工程計畫」之開發單
    位即經濟部水利署中區水資源局，另提環境現況差異分析及
    對策檢討報告送環保署審查，且審查完成前不得實施開發行
    為。3.被告應命「湖山水庫工程計畫」之開發單位即經濟部
    水利署中區水資源局，於1 個月內提出環境影響調查報告因
    應對策。4.被告應命「湖山水庫工程計畫」之開發單位即經
    濟部水利署中區水資源局，提送環境影響差異分析報告。5.
    命開發單位重辦環境影響評估。
三、經查，經濟部水利署中區水資源局為辦理「湖山水庫工程計
    畫」之開發單位，依原告聲明事項，本件訴訟之結果，對經
    濟部水利署中區水資源局之權利或法律上利益有受損害之虞
    ，爰依首揭規定命經濟部水利署中區水資源局獨立參加本件
    訴訟。
中    華    民    國    99    年    8     月    20    日
                   臺北高等行政法院第三庭
                             審判長法  官  林樹埔
                                   法  官  蕭忠仁
                                   法  官  劉穎怡
上為正本係照原本作成。
不得聲明不服。
中    華    民    國    99    年    8     月    20    日
                                   書記官  林苑珍

司法院資訊處製作；財團法人民間司法改革基金會備份。
